【裁判字號】    97,訴緝,118
【裁判日期】    970725
【裁判案由】    妨害自由等
【裁判全文】
臺灣高雄地方法院刑事判決             97年度訴緝字第118號
公  訴  人  臺灣高雄地方法院檢察署檢察官
被      告  甲○○
上列被告因妨害自由等案件，經檢察官提起公訴（96年度偵字第
6553號），本院合議庭裁定由受命法官獨任改依簡式審判程序審
理，並判決如下：
    主  文
甲○○共同犯私行拘禁罪，處有期徒刑柒月，減為有期徒刑參月
又拾伍日，如易科罰金，以新臺幣壹仟元折算壹日，扣案手銬壹
付沒收。又共同犯傷害罪，處有期徒刑貳月，如易科罰金，以新
臺幣壹仟元折算壹日，減為有期徒刑壹月，如易科罰金，以新臺
幣壹仟元折算壹日。應執行有期徒刑肆月，如易科罰金，以新臺
幣壹仟元折算壹日，扣案手銬壹付沒收。
    事  實
一、緣乙○○前以江明春（另行判決確定）之名義購買房屋及辦
    理貸款，並約定由乙○○負責繳納前6 個月之貸款利息，未
    料乙○○竟未繳納，江明春因此心生不滿；又李松男前曾委
    託乙○○辦理房屋過戶事宜而交付身分證，未料事後李松男
    竟成為其他公司之負責人，李松男因此懷疑係乙○○所為，
    乃委託甲○○代為處理此項糾紛。江明春、甲○○2 人為解
    決前開糾紛，乃推江明春打電話給乙○○，佯稱洽商仲介買
    賣事宜，約乙○○於民國95年9 月5 日上午10時許，在高雄
    縣燕巢鄉○○路31號不知情之李春財（江明春之舅）住處見
    面。乙○○於是日即駕駛車號ZX-3082 號自小客車前往，江
    明春、甲○○亦夥同高光和（另行判決確定）、綽號「順仔
    」、另2 名真實姓名年籍不詳之成年男子，及李松男之姐李
    美蓮共同前往，並先於上開李春財住處談判，因乙○○無法
    拿出現金，甲○○、江明春、高光和、綽號「順仔」、及另
    2 名真實姓名年籍不詳之成年男子等人即基於傷害之犯意聯
    絡，共同毆打乙○○，嗣因屋主李春財不滿甲○○等人在其
    住處打人，要求彼等離開，該2 名真實姓名年籍不詳之成年
    男子旋即離開。甲○○、江明春、高光和及「順仔」等人乃
    另行起意將乙○○帶往其他處所繼續談判，旋基於私行拘禁
    之犯意聯絡，先由綽號「順仔」男子強行取走乙○○之手機
    ，以免乙○○與他人聯絡，再由甲○○強行取走乙○○之自
    小客車鑰匙後，強迫乙○○乘坐於自小客車後座，高光和及
    「順仔」則坐於乙○○左右二側，以防乙○○離去，甲○○
    則負責駕駛乙○○之自小客車，至於江明春則駕駛另一輛車
    ，先後駛往高雄市楠梓區○○○路1721之15號江明春之房屋
    。諸人抵達後即將乙○○私行拘禁在該處4 樓，並由江明春
    、高光和2 人負責看守，高光和為免乙○○逃脫，復持甲○
    ○所有之手銬1 付將乙○○拷在4 樓之樓梯口，且以前開糾
    紛為由，對乙○○稱：「若不將錢交出來，你就永遠別想離
    開」等語，以此方式脅迫乙○○簽立面額各新臺幣（下同）
    10萬元之本票3 張及和解書1 紙，而使乙○○行無義務之事
    。其間甲○○等人為達獲得賠償之目的，乃承上開傷害之故
    意，由「順仔」接續毆打乙○○，致乙○○身體因此受有背
    部挫傷、頭後枕部腫、左側顏面瘀青等傷害。乙○○不堪傷
    害，乃打電話向家人開口要錢，仍未能得逞。迄95年9 月7
    日下午4 時50分許，江明春、高光和強押乙○○駕車外出取
    款時，在高雄縣鳳山市某處，乙○○始趁機逃跑後報警。嗣
    經警於95年10月22日在高雄縣岡山鎮○○街47號3 樓查獲甲
    ○○、高光和，並起出乙○○上開自小客車（另懸掛Ｇ9-20
    76號車牌）；復於翌日下午4 時許，在高雄縣岡山鎮○○街
    47號3 樓扣得手銬1 付、電纜線2 批、鐵剪2 支、美工刀2
    支、尖嘴鉗3 支、手套1 支、棉質繩1 條及乙○○所有之皮
    包2 個、筆記本1 個、公文夾2 本；復於95年10月31日中午
    12時許，循線在高雄縣永安鄉○○路130 巷9 號前停車場，
    起出ZX-3082 號自小客車車牌2 面。
二、案經乙○○訴由高雄縣政府警察局岡山分局報告臺灣高雄地
    方法院檢察署檢察官偵查起訴。
    理  由
一、本件被告甲○○所犯刑法第302 條第1 項私行拘禁罪及第27
    7 條第1 項傷害罪，其法定刑均係死刑、無期徒刑、最輕本
    刑為3 年以上有期徒刑以外之罪，被告於準備程序進行中就
    被訴事實為有罪之陳述，經告知簡式審判程序之旨，並聽取
    檢察官與被告之意見後，本院認無不得或不宜改依簡式審判
    程序進行之情事，爰依刑事訴訟法第273 條之1 第1 項、第
    284 條之1 規定，裁定本件由受命法官獨任改依簡式審判程
    序審理。
二、證據清單：
（一）被告甲○○於本院審理時之自白。
（二）證人乙○○、高光和、金鑑章、李文清於警詢及偵訊之證
      述。
（三）證人江明春、李春財、李松男、李美蓮、管進宏於偵訊之
      證述。
（四）高雄市立聯合醫院診斷書、贓物認領保管單、贓物認領申
      請單、本票影本、和解書、扣押筆錄、扣押物品目錄表、
      扣押物品清單、中和當鋪當票與典當登記簿、本院97年度
      審訴字第817 號判決書、扣案手銬1 付。
三、核被告所為，係犯刑法第302 條第1 項私行拘禁罪與同法第
    277 條第1 項傷害罪。被告與江明春、高光和、「順仔」及
    其他不詳姓名之2 名成年男子間就傷害罪部分，被告與江明
    春、高光和、「順仔」間就私行拘禁罪部分，均有犯意聯絡
    、行為分擔，應論以共同正犯。又被告等人係為妨害被害人
    乙○○之自由而取走其手機、鑰匙，且於妨害自由之過程中
    ，以恐嚇之言詞強制被害人簽發本票、和解書，此部分之強
    制、恐嚇行為均為妨害自由行為所吸收，不另論罪（最高法
    院29年上字第2359號及74年度臺上字第3404號判例意旨參照
    ）。又被告等人先後數次毆打被害人之傷害舉動，係於密接
    之時地接續為之，應論以傷害罪之接續犯。而被告所犯上開
    二罪間，係屬各別獨立之行為，應予分論併罰。茲審酌被告
    不思以和平方式解決糾葛，率爾以暴力相向，且剝奪被害人
    之時間非短，惟犯後於本院審理時尚能坦承犯行，以及犯罪
    之手段、所生損害、犯罪過程擔任角色等一切情狀，分別量
    處如主文所示之刑，又被告犯罪在96年4 月24日以前，且非
    中華民國96年罪犯減刑條例第3 條所列不予減刑之情形，應
    依該條例第2 條第1 項第3 款規定，減其刑期2 分之1 ，並
    諭知易科罰金之折算標準，及定應執行之刑，以資懲儆。扣
    案手銬1 付為被告所有供犯本案所用之物，業經其供述明確
    ，爰依刑法第38條第1 項第2 款規定宣告沒收。至於其他扣
    案物品則與本案無關，爰不另為沒收之諭知，附此敘明。
據上論斷，應依刑事訴訟法第273 條之1 第1 項、第299 條第1
項前段，刑法第28條、第302 條第1 項、第277 條第1 項、第41
條第1 項前段、第38條第1 項第2 款、第51條第5 款，刑法施行
法第1 條之1 ，中華民國96年罪犯減刑條例第2 條第1 項第3 款
、第7 條、第9 條，判決如主文。
本案經檢察官丙○○到庭執行職務。
中    華    民    國    97    年    7     月    25    日
                      鳳山刑事第二庭  法  官  譚德周
以上正本證明與原本無異。
如不服本判決應於收受本判決後10日內向本院提出上訴書狀，並
應敘述具體理由，如未敘述上訴理由者，應於上訴期間屆滿後20
日內補提理由書狀於本院（均須按他造當事人之人數附繕本）「
切勿逕送上級法院」。
中    華    民    國    97    年    7     月    25    日
                                      書記官  林雅婷
附錄法條：
中華民國刑法第277條第1項（普通傷害罪）
傷害人之身體或健康者，處 3 年以下有期徒刑、拘役或 1 千元
以下罰金。
犯前項之罪因而致人於死者，處無期徒刑或 7 年以上有期徒刑；
致重傷者，處 3 年以上 10 年以下有期徒刑。
中華民國刑法第302條第1項（剝奪他人行動自由罪）
私行拘禁或以其他非法方法，剝奪人之行動自由者，處 5 年以下
有期徒刑、拘役或 3 百元以下罰金。
因而致人於死者，處無期徒刑或 7 年以上有期徒刑，致重傷者，
處 3 年以上 10 年以下有期徒刑。
第 1 項之未遂犯罰之。


司法院資訊處製作；財團法人民間司法改革基金會備份。
